【裁判字號】    95,聲判,85
【裁判日期】    951003
【裁判案由】    聲請交付審判
【裁判全文】
臺灣高雄地方法院刑事裁定              95年度聲判字第85號
    聲  請  人
    即  告訴人  乙○○
    代  理  人  陳萬呈律師
    被      告  甲○○
上列聲請人因告訴被告妨害自由案件，不服臺灣高等法院高雄分
院檢察署檢察長駁回再議之處分（95年度上聲議字第1055號），
聲請交付審判，本院裁定如下：
    主  文
聲請駁回。
    理  由
一、聲請交付審判意旨略以：被告甲○○係「甲○○營造有限公
    司」之負責人，其承攬高雄市左營海光三村地景保育再生利
    用工程期間，連續自民國94年12月10日起至95年2 月21日止
    ，前後7 次破壞聲請人乙○○所使用之中華電信通訊線電纜
    ，致聲請人使用中華電信市話服務之權利受損，因認被告涉
    有刑法第304 條強制罪嫌。目前整個新村住戶均撤除，僅被
    告因施工關係得自由出入作業，故被告及其僱用之工人始得
    進出，偵查檢察官卻未傳訊被告僱用之工人，誤為不起訴處
    分，自有偵查不周之處，經聲請人聲請再議後，台灣高等法
    院高雄分院檢察署檢察長亦認原不起訴處分之認事用法均無
    不合，而予維持，顯有違誤，爰依法聲請交付審判等語。
二、按告訴人不服上級法院檢察署檢察長認再議為無理由而駁回
    之處分者，得於接受處分書後10日內委任律師提出理由狀，
    向該管第一審法院聲請交付審判。法院認為交付審判之聲請
    不合法或無理由者，應駁回之；刑事訴訟法第258 條之1 、
    第258 條之3 第2 項前段分別定有明文。經查，本件聲請人
    以被告涉犯強制罪嫌提出告訴，經臺灣高雄地方法院檢察署
    檢察官為不起訴處分後，聲請人不服，聲請再議亦經臺灣高
    等法院高雄分院檢察署檢察長以再議為無理由而予以駁回，
    聲請人於95年8 月25日收受前開再議駁回處分書，並於同年
    8 月25日委任律師向本院聲請交付審判等情，有前揭不起訴
    處分書、處分書暨送達證書及刑事交付審判聲請狀附卷可稽
    ，是聲請人於法定期間內委任律師陳萬呈提出本件交付審判
    之聲請，程序上並無不合，合先敘明。
三、按刑事訴訟法第258 條之1 規定告訴人得向法院聲請交付審
    判，核其立法意旨，係法律對於檢察官不起訴或緩起訴裁量
    權制衡之外部監督機制，此時，法院之職責僅在就檢察官所
    為不起訴或緩起訴之處分是否正確加以審查，藉以防止檢察
    機關濫權。依此立法精神，同法第258 條之3 第3 項規定：
    「法院就交付審判之聲請為裁定前，得為必要之調查。」，
    其所謂「得為必要之調查」，係指調查證據之範圍應以偵查
    中曾顯現者為限，不可就新提出之證據再為調查，亦不可蒐
    集偵查卷宗以外之證據，否則將與刑事訴訟法第260 條之再
    行起訴規定混淆不清（台灣高等法院91年4 月25日刑庭會議
    法律問題研討意見參照）。又法院於審查交付審判之聲請有
    無理由時，除認為告訴人所指摘不利被告之事證未經檢察機
    關詳為調查或斟酌，或不起訴處分書所載理由違背經驗法則
    、論理法則或其他證據法則者外，不宜率予交付審判（法院
    辦理刑事訴訟案件應行注意事項第118 項參照）。至上開所
    謂告訴人所指摘不利被告之事證未經檢察機關詳為調查，係
    指告訴人所提出請求調查之證據，檢察官未予調查，且若經
    調查，即足以動搖原偵查檢察官事實之認定及處分之決定，
    倘調查結果，尚不足以動搖原事實之認定及處分之決定者，
    仍不能率予交付審判，均合先敘明。
四、經本院調閱原偵查卷宗後，認為：
（一）按交付審判制度，係對於「檢察官不起訴或緩起訴裁量權
      」制衡之一種外部監督機制，法院僅就檢察官所為不起訴
      或緩起訴之處分是否正確加以審查，以防止檢察機關濫權
      。且法院裁定交付審判，即如同檢察官提起公訴使案件進
      入審判程序，是法院裁定交付審判之前提，必須偵查卷內
      所存證據已符合刑事訴訟法第251 條第1 項規定「足認被
      告有犯罪嫌疑」檢察官應提起公訴之情形，亦即該案件已
      經跨越起訴門檻，否則，縱或法院對於檢察官所認定之基
      礎事實有不同判斷，但如該案件仍須另行蒐證偵查始能判
      斷應否交付審判者，因交付審判審查制度並無如同再議救
      濟制度得為發回原檢察官續行偵查之設計，法院仍應依同
      法第258 條之3 第2 項前段規定，以聲請無理由裁定駁回
      。
（二）本件被告甲○○於偵查中均否認有何強制犯行，均辯稱：
      未故意扯斷聲請人之電話線，與聲請人並無冤仇，不會故
      意扯斷聲請人之電話線，且聲請人之電話線離地面有3 公
      尺高，一般車子過去不可能弄到，可能是施工時，較高車
      輛通過，沒有注意不小心弄到等語。原台灣高雄地方法院
      檢察署檢察官不起訴處分書意旨稽核告訴人認被告涉犯強
      制罪嫌係以被告所有之營造公司在該處施工為主要論據，
      惟質之告訴人陳稱：甲○○跟我沒有仇恨，但我們整個新
      村都已經搬走，他可能認為我一個人在那邊，且他是非法
      施工，心裡不高興，才將我電話線扯斷。因為這個工地白
      天施工是經由「甲○○營造有限公司」管制的，閒雜人等
      是不得進入的，下班後工人會將工地大門鎖起，由此可見
      ，不可能是外人侵入破壞，所以我根據經驗法則研判顯然
      是甲○○所為等語，故告訴人遭人破壞電話線一情，並無
      任何事證足供查悉確係被告所為，僅憑被告所有之營造公
      司在告訴人住處附近施工，致告訴人認電話線係被告破壞
      之主觀臆測，無法遽認被告已涉犯上開罪嫌等語（95年度
      偵字第7856號）。嗣台灣高等法院高雄分院檢察署檢察官
      對告訴人聲請再議，亦處分同認上情，另認再議意旨仍執
      前詞指摘原不起訴處分不當，為無理由，而駁回聲請再議
      （95年度上聲議字第1055號）。
（三）查前開不起訴處分及駁回再議處分之理由，已詳予論述不
      能僅以告訴人之指訴而認被告強制罪嫌，且認聲請人並未
      提出其他具體事證供查悉被告確有強制犯行，原檢察官之
      調查程序，對照全偵查卷內現有之卷證資料，並無不合，
      檢察官所為之認事用法，並無違背經驗法則、論理法則或
      其他證據法則之情形，聲請人交付審判意旨始提出偵查中
      不曾顯現之證據，自無理由。
五、綜上所述，本案經本院審核卷證資料結果，確實缺乏積極證
    據足資審認被告有何強制之犯行，而原偵查檢察官所為之不
    起訴處分及臺灣高等法院高雄分院檢察署檢察長所為再議駁
    回之處分，並無聲請人所指摘不利被告之事證未經調查或斟
    酌之情事，其採證與認事用法，亦無違背經驗法則、論理法
    則與證據法則之處，則聲請人猶執前詞聲請交付審判，指摘
    原不起訴處分及再議駁回處分之理由不當，揆諸上開說明，
    本件交付審判之聲請為無理由，應予駁回。
六、依刑事訴訟法第258條之3 第2 項前段，裁定如主文。
中    華    民    國    95    年    10    月    3     日
                      刑事第二庭 審判長法  官  邱永貴
                                       法  官  楊筑婷
                                       法  官  何佩陵
以上正本證明與原本無異。
不得抗告。
中    華    民    國    95    年    10    月    3     日
                                       書記官  張家瑜


司法院資訊處製作；財團法人民間司法改革基金會備份。
